【裁判字號】    95,上易,654
【裁判日期】    950517
【裁判案由】    竊盜
【裁判全文】
臺灣高等法院刑事判決                 95年度上易字第654號
上  訴  人  臺灣宜蘭地方法院檢察署檢察官
上  訴  人
即  被  告  甲○○
被      告  丁○○
            丙○○
            乙○○
上列上訴人因被告竊盜案件，不服臺灣宜蘭地方法院94年度易字
第444號，中華民國95年2月27日第一審判決（起訴案號：臺灣宜
蘭地方法院檢察署94年度核退偵字第28號），提起上訴，本院判
決如下：
    主  文
原判決關於丁○○、甲○○部分撤銷。
丁○○共同連續竊盜，處有期徒刑參月，如易科罰金，以參佰元
折算壹日。
甲○○無罪。
其他上訴駁回。
    事  實
一、丁○○基於為自己不法所有之意圖，欲竊取宜蘭縣三星鄉拱
    照社區發展協會置放在宜蘭縣三星鄉○○村○○路四十八號
    前空地之檜木六根，遂央請不知情之乙○○代雇吊車，乙○○乃委請丙○○處理，丙○○再經由不知情之李金水轉介而
    聯繫甲○○後，竟與丁○○基於意圖為自己不法所有之共同
    犯意聯絡及行為分擔，於民國九十三年十月二十八日二十二
    時許，去電予不知情之甲○○，雇用甲○○前往宜蘭縣三星
    鄉○○路○段鴻昇汽車修理廠，告知將有人在該處帶其前往
    工作地點等語，嗣甲○○駕駛車牌號碼ＧＴ─六０八號營業
    用大貨車，依指示抵達上開修車廠時，丁○○已在該處等候
    並騎乘機車引導甲○○駕車至上開檜木所在空地，指揮甲○○操作所駕營業用大貨車上之起重吊桿，並協助甲○○將上
    開檜木其中三根吊運上車而竊取得手。嗣丁○○再搭乘甲○○所駕大貨車，指示載運所竊得三根檜木，朝宜蘭縣冬山鄉
    鹿埔方向行駛，並於車行途中以電話聯絡丙○○，丙○○即
    駕駛車牌號碼ＩＶ─九八一九號白色自用小客車至宜蘭縣警
    察局三星分局大隱派出所附近會合，再由丙○○駕車引導甲○○載運至宜蘭縣冬山鄉○○路一五九號旁之空地，與丁○○協助甲○○卸下所竊得檜木三根，完成後，丙○○當場轉
    交丁○○所交付之車資新臺幣（下同）五千元予甲○○。
二、九十三年十一月一日，丁○○承前竊盜之概括犯意，再度央
    請不知情之乙○○代雇吊車，乙○○亦將此事委託丙○○處
    理，丙○○遂再去電不知情之甲○○，請其於當日二十二時
    許，前往宜蘭縣拱照村大湖路四十八號前之空地吊運檜木。
    甲○○即駕同前之營業用大貨車，按時前往宜蘭縣三星鄉○○村○○路四十八號前空地，並依丁○○之指揮，將所餘檜
    木三根吊運至大貨車上。嗣於同日二十三時三十分許，其等
    二人在車上調整檜木位置時，遭拱照村村長鄭阿財發覺，報
    警當場查獲。
三、案經宜蘭縣警察局三星分局報請臺灣宜蘭地方法院檢察署檢
    察官偵查起訴。
    理  由
壹、有罪部分：
一、訊據被告丁○○、丙○○，均否認有何竊取檜木之犯行，被
    告丁○○辯稱：因本件六根檜木佔用族人土地，影響耕作，
    始委請乙○○代雇吊車，欲將檜木載離丟棄，甲○○第一次
    吊運其中三根之工資五千元，是我支出，因甲○○表示晚間
    才有空進行吊運，才在晚間工作，但我並不知要載往何處丟
    棄等語；被告丙○○辯稱：我不認識丁○○，純係乙○○來
    電委請代雇吊車，才聯繫李金水，再由李金水聯絡甲○○，
    整段過程，我僅受託幫忙雇用吊車，本件六根檜木前後二次
    吊運過程，我均未在場等語；
二、經查：
    (一)事實欄所載六根檜木，係黃天啟於數年前拾獲納莉颱風造
      成之漂流木，經縣政府許可，由黃瑞疆居中轉介，並與拱
      照村村長鄭阿財聯繫後，贈予宜蘭縣三星鄉拱照社區發展
      協會，由鄭阿財派人載運；當時對該六根檜木進行估價，
      約值三十五萬元等情，業據證人黃瑞疆於原審結證綦詳（
      見原審卷第七十、七十一頁），足見該六根檜木皆為宜蘭
      縣三星鄉拱照社區發展協會之所有物甚明。
    (二)證人即拱照村村長鄭阿財於原審證稱：本件檜木六根確為
      鄉土協進會贈送，並經丁○○之母同意後，寄放在宜蘭縣
      三星鄉○○村○○路四十八號土地，亦即丁○○母親居住
      之房屋旁。丁○○之祖母過世後，丁○○之叔曾要求移開
      本件檜木，因覓地無著，故將檜木稍移土地旁邊之水溝上
      ，再以木頭架住；丁○○載離檜木時，並未事先告知，九
      十四年十一月一日，我順道經過查看時，才發現丁○○及
      吊車司機在該處，我趨前詢問，但丁○○並未回答吊運檜
      木之目的，我才請警方到場處理，當時檜木三根已吊運上
      車，正在整平位置等語（見原審卷第七十二至七十五頁）
      ，益徵宜蘭縣三星鄉拱照社區發展協會所有之上開六根檜
      木，係經丁○○之母同意，才置放被告丁○○住處旁。系
      爭檜木六根既經丁○○母親同意寄放，更曾於丁○○之祖
      母過世時，經丁○○叔叔之要求而稍加挪動位置。再參以
      被告丁○○於警詢自承：本件檜木乃村長鄭阿財委託我們
      家族寄放在家族土地上等語，顯見被告丁○○早已明悉
      本件檜木六根之所有權歸屬，其空言諉稱不知何人所有，
      因妨害土地耕作，才雇工欲將之載往丟棄云云，洵屬避責
      卸罪之語，委無可採。
    (三)被告丁○○央請乙○○為其雇用吊車，乙○○再委託丙○○處理，經丙○○聯繫李金水後，再聯絡甲○○之事實，
      迭據被告丁○○、乙○○及丙○○於偵、審供認屬實（見
      核退偵字卷第十七至二十五頁、原審卷第八十四至八十八
      頁、第九十三至九十五頁）。再參佐證人李金水於偵查中
      結證：丙○○來電時，表示有木頭要加工等語（見核退偵
      字卷第十七至二十三頁），足認被告丙○○受託為被告丁○○雇請吊車時，已知悉被告丁○○雇請吊車之目的，並
      非欲將上開檜木載往丟棄，而係貪圖檜木之高經濟價值，
      始雇工吊運竊取甚明。
    (四)參諸被告甲○○於偵查庭，針對九十三年十月二十八日吊
      運檜木之經過情形，以證人地位供稱：當日二十二時許接
      獲電話後，依指示駕駛車牌號碼ＧＴ─六０八號營業用大
      貨車，至宜蘭縣三星鄉○○路○段之鴻昇汽車修理廠時，
      丁○○已在該處等候並騎乘機車引導我至現場，指揮及協
      助我將該處之檜木三根吊運上車；隨後丁○○又搭乘我駕
      駛之營業用大貨車，指示將吊運之檜木三根載往宜蘭縣冬
      山鄉鹿埔方向，車行途中，丁○○曾以行動電話與他人聯
      繫，聲稱貨已經裝好；嗣車行至宜蘭縣警察局三星分局大
      隱派出所附近時，即有一部ＩＶ─九八一九號白色自用小
      客車對我鳴喇叭後，超前引導我駕車前往宜蘭縣冬山鄉○○路一五九號旁空地，搭乘該部白色自用小客車之二男一
      女中，其中一名成年男子與丁○○一同協助我卸下檜木，
      並交付五千元工資等語綦詳（見核退偵字卷第十八、二十
      五頁）。被告甲○○與被告丙○○，並無怨懟或過節，衡
      情論理皆無設詞誣指或牽扯被告丙○○入罪之理。再佐以
      被告丁○○於原審以證人身份證稱：在順安路旁空地卸下
      木頭時，被告丙○○有在場，白色小客車係被告丙○○的
      ，甲○○之工資五千元，我交予乙○○處理等語（見原審
      卷第八十四、八十五、八十八頁）；及被告丙○○自承：
      車牌號碼ＩＶ─九八一九號白色自用小客車是我所有之車
      輛，乙○○有將車資五千元交給我，我在被告甲○○出發
      前就交給他等語（見核退偵字卷第二十三頁、原審卷第九
      十三頁），即足認定被告丙○○空言辯稱：九十三年十月
      二十八日晚間，並未駕車引導被告甲○○駕車載運檜木前
      往宜蘭縣冬山鄉○○路一五九號空地之辯解，實無可採。
      至被告丙○○辯稱在被告甲○○出車前，即已交付車資五
      千元，與被告甲○○之證述不符，亦不合交易常情，尚不
      可採。從而，被告丁○○、丙○○，其於共同犯意聯絡、
      行為分擔，而有事實欄第一項所載竊盜犯行。
    (五)關於事實欄第二項所載，被告丁○○輾轉雇用被告甲○○
      吊運物品之過程，亦據被告丁○○、甲○○、丙○○、乙○○陳明在卷。被告丁○○再次雇請被告甲○○吊運事實
      欄第二項所載其餘檜木，得手後，尚未載離，即為警查獲
      ，均如前述，此外，並有警攝現場照片十二幀及贓物委託
      領回書附卷可稽（見卷面標為附件二十三之警訊卷第三十
      一至三十七頁）。綜上所述，本件事證已臻明確，被告丁○○、丙○○所為竊盜犯行均堪認定，皆應依法論科。
三、論罪理由：
    (一)被告丁○○、丙○○所為，均係犯刑法第三百二十條第一
      項之竊盜罪。
    (二)被告丁○○與被告丙○○就事實欄第一項所載竊盜犯行間
      ，有犯意聯絡及行為分擔，應論以共同正犯。
    (三)被告丁○○先後二次竊盜犯行，時間緊接，手法相同，觸
      犯構成要件相同之罪，顯係基於概括之犯意為之，應依刑
      法第五十六條連續犯之規定論以一罪，並加重其刑。
    (四)公訴意旨雖認被告丁○○關於事實欄第一項之犯行，係夥
      同被告丙○○、乙○○與年籍姓名不詳之成年女子，結夥
      三人以上竊取檜木，及被告丁○○關於事實欄第二項犯行
      ，係夥同被告丙○○、乙○○及甲○○結夥三人以上竊取
      ，均係犯刑法第三百二十一條第一項第四款之結夥三人以
      上竊盜罪嫌。然該名年籍、姓名不詳之成年女子部分，僅
      有被告丁○○及甲○○於警詢及偵審之供述，惟此亦僅能
      證明該名成年女子同在該處之客觀事實，至於該名成年女
      子如何在現場參與竊盜，如何有犯意聯絡、行為分擔，其
      證據則付之闕如；另被告乙○○涉犯之前後二次竊盜罪嫌
      及被告丙○○、甲○○涉犯九十三年十一月一日之竊盜行
      為部分，因皆乏積極證據得以證明（均詳後述），檢察官
      所引起訴法條，即有未洽，應予變更。
貳、無罪及不另為無罪諭知部分：
一、公訴意旨另認：
    被告乙○○就事實欄第一項之犯行，與被告丁○○及丙○○
    ，基於共同犯意聯絡及行為分擔。被告乙○○及丙○○、甲○○就事實欄第二項犯行，亦均與被告丁○○具有共同犯意
    聯絡及行為分擔。是被告乙○○、丙○○及甲○○等人所為
    ，皆涉犯刑法第三百二十一條第一項第四款之結夥三人以上
    竊盜罪嫌等語。
二、公訴意旨認被告乙○○、丙○○及甲○○涉犯前述罪嫌，無
    非以同案被告丁○○、丙○○、乙○○及甲○○彼此之供述
    、證人李金水之證詞，再佐以本件檜木係宜蘭縣三星鄉拱照
    村所有，寄放在被告丁○○住處旁之證人供述，與卷附現場
    照片等情，為其主要論據。惟訊之被告乙○○、丙○○、甲○○皆堅決否認有公訴意旨所稱之前開竊盜犯行，被告乙○○辯稱：我僅受丁○○之託，代雇吊車，並委請丙○○處理
    ，對丁○○吊運何物及如何處理，皆不知情，吊運過程亦不
    在場等語；被告丙○○辯稱：九十三年十一月一日晚間，我
    與友人在住處打牌，並不在吊運現場等語；被告甲○○辯稱
    ：我是經李金水介紹，前往現場吊運檜木二次，並不認識丁○○、丙○○及乙○○，因本件檜木皆置放現場供作造景使
    用，我僅單純受雇吊運檜木，對此項單純吊運之工作並無懷
    疑等語置辯。
三、按犯罪事實應依證據認定之，無證據不得認定犯罪事實，又
    不能證明被告犯罪者，應諭知無罪之判決，刑事訴訟法第一
    百五十四條第二項、第三百零一條第一項分別定有明文。次
    按刑事訴訟法上所謂認定犯罪事實之證據，係指足以認定被
    告確有犯罪行為之積極證據而言，如未能發現相當證據或證
    據不足以證明，自不得以推測或擬制之方法，以為裁判之基
    礎，最高法院分別著有二十九年上字第三一０五號及四十年
    臺上字第八十六號判例；另認定不利於被告之事實，須依積
    極證據，苟積極證據不足為不利於被告事實之認定，即應為
    有利於被告之認定，更不必有何有利之證據，亦有最高法院
    三十年上字第八一六號判例可資參照。此所稱證據，雖不以
    直接證據為限，間接證據亦包括在內，然無論直接或間接證
    據，其為訴訟上之證明，須於通常一般之人均不致於有所懷
    疑，而得確信其為真實之程度者，始得據之為有罪之認定，
    倘其證明尚未達到此一程度，而有合理性懷疑之存在時，即
    無從為有罪之認定。
四、經查：
    (一)就事實欄第一項所載事實，被告丁○○雖於警詢供稱：係
      受呂姓男子指揮進行等語（見卷面標為附件二十三之警訊
      卷第七頁），然於偵查中即改口供稱：乙○○係我與被告
      甲○○吊運檜木後，才與被告丙○○一同抵達宜蘭縣冬山
      鄉○○路一五九號旁空地等語（見核退偵字卷第二十一頁
      ），嗣於原審翻異前詞而供陳：我不知被告乙○○是否搭
      乘被告丙○○之白色自用小客車等語（見原審卷第八十八
      頁）。被告丁○○自警詢至偵審，針對被告乙○○於九十
      三年十月二十八日晚間，是否在行竊現場協助吊運檜木，
      及是否搭乘被告丙○○駕駛之白色自用小客車，引導被告
      甲○○駕車前往宜蘭縣冬山鄉○○路一五九號旁空地卸下
      檜木等重要關鍵之點，前後供述相互矛盾，自難遽引為不
      利於被告乙○○之認定。被告甲○○於偵查中亦供陳：我
      與丁○○二人在宜蘭縣三星鄉○○村○○路四十八號旁空
      地吊運檜木，嗣至宜蘭縣冬山鄉○○路一五九號旁空地時
      ，在場之二名成年男子，其中有無乙○○，我無法辨認等
      語（見核退偵字卷第二十二頁），足徵本件實無積極證據
      足證被告乙○○有此部分犯行，此外，亦無積極證據足證
      其與丁○○、丙○○間，有犯意聯絡及行為分擔，被告乙○○此部分犯嫌即有不足。
    (二)就事實欄第二項犯行部分，被告丁○○與甲○○遭警查獲
      時，僅其等二人在現場整平車上檜木等情，已如前述。又
      證人林美燕及劉美色於原審證稱：九十三年十一月一日二
      十時許起至二十三時許止，確在被告丙○○住處，與被告
      丙○○、乙○○玩撿紅點等語明確（見原審卷第八十一至
      八十三頁）。而公訴意旨亦同認被告乙○○及丙○○未在
      宜蘭縣三星鄉○○村○○路四十八號旁空地之竊盜現場，
      足見本件並無任何證據可資證明被告乙○○、丙○○確曾
      參與本件犯行，或與被告丁○○具有犯意聯絡甚明。檢察
      官僅以被告乙○○及丙○○再度受託，代被告丁○○電話
      聯繫被告甲○○，即指被告乙○○、丙○○此部分犯行成
      立，推論尚嫌過速。
    (三)關於被告甲○○被訴有事實欄第二項所載犯行部分，檢察
      官認甲○○犯罪成立，不外以其於事實欄第一項所載時、
      地搬運檜木時，已懷疑涉有不法，本次仍於夜間前往摸黑
      搬運，顯有竊盜犯意云云。惟：
      1.被告甲○○係接獲同業李金水之介紹，始接下此一工作
        ，業經證人李金水證述在卷（見核退偵字卷第二十四、
        二十五頁）
      2.被告甲○○與被告丁○○並不認識，業據被告丁○○供
        述在卷（見偵字卷第九頁），二人既不相識，而被告甲○○又係被告丙○○代被告丁○○輾轉雇用，而為吊、
        搬檜木工作，已如前述，參以被告甲○○本以駕營業大
        貨車為人吊搬大型物件為業，此有李金水之證言可參，
        其僅為賺取工資，而按其日常營業受雇，如謂此即可證
        明其與被告丁○○有犯意聯絡，欠缺合理推斷。
      3.又本件檜木原係置於被告丁○○家族土地上，已如前述
        ，就所放位置客觀言之，無從知悉為三星鄉拱照村之物
        ，甚或有令人誤認為被告丁○○之物之可能，即為事理
        之常。被告甲○○於九十三年十月二十八日曾前往載運
        ，既未聽聞有何追究不法之情事，則其未加懷疑有何不
        法，再於同年十一月一日前往載運檜木，即非不合常理
        。至證人鄭阿財雖證述：發現時，被告甲○○所駕大貨
        車僅開小燈等語，惟被告甲○○辯稱：是被告丁○○要
        我關燈，他說怕燈光直接射，影響到他叔叔家等語，被
        告既為受雇人，則其辯以此為雇主要求，尚非不合理，
        自不能因其未開大燈，即推認其有竊盜犯意。
      4.綜上所述，本件即無積極證據足認被告甲○○有何參與
        竊盜之犯意聯絡或行為分擔。至於被告是否有贓物認識
        ，而以搬運贓物之意思，為被告丁○○搬運檜木，因竊
        盜罪與搬運贓物罪之基本社會事實不同，本院不得變更
        起訴法條而為審判。此部分事實之有無，宜由檢察官另
        行查處。
參、撤銷改判的理由（即被告丁○○、甲○○部分）：
    (一)原審法院就被告丁○○、甲○○部分審理結果，認為其等
      犯行成立，而為論罪科刑判決，惟被告甲○○所為，並未
      構成竊盜罪，原審遽對其為論罪科刑判決，並認被告丁○○與被告甲○○就此部分犯行有犯意聯絡、行為分擔，即
      有違誤。被告甲○○據此上訴，指摘原審對其所為有罪判
      決係不當，為有理由。又宜蘭縣三星鄉拱照村社區發展協
      會理事長江俊昇未表追究被告之意（見卷面標為附件二十
      三之警訊卷第二十一頁、本院九十五年五月三日筆錄第二
      頁），檢察官以原審對被告丁○○量刑過輕，尚無理由。
      惟原判決關於被告丁○○、甲○○部分，既有違誤，要屬
      無可維持，應由本院撤銷改判。
    (二)被告甲○○被訴竊盜犯行既不成立，即應由本院為無罪之
      諭知。至被告丁○○部分，審酌其不循合法途徑取得財物
      ，竟利用地利之便，於深夜委請吊車竊取宜蘭縣三星鄉拱
      照社區寄放之高價值檜木，及其犯罪動機、目的、手段、
      素行等及其他一切情狀，量處有期徒刑三月，並諭知如易
      科罰金，以銀元三百元折算一日之標準。
肆、上訴駁回的理由（即被告乙○○、丙○○部分）：
    (一)原審法院審理結果，認定被告乙○○不成立竊盜犯罪，而
      為無罪諭知；被告丙○○就事實欄第一項部分，竊盜犯行
      成立，判處有期徒刑二月，並諭知如易科罰金以銀元三百
      元折算一日之標準，就事實欄第二項部分，不成立竊盜犯
      罪，而不另為無罪諭知，認事用法及對被告丙○○之量刑
      ，均無不當，應予維持。
    (二)檢察官引用被告丁○○、丙○○、乙○○及甲○○彼此之
      供述、證人李金水之證詞，提起上訴，指摘原審認定被告
      丙○○、乙○○不成立犯罪部分，及對被告丙○○有罪部
      分量刑過輕云云，均無理由，應予駁回。
伍、被告丁○○、丙○○、乙○○經合法傳喚，無正當理由不到
    庭，爰不待其等陳述，逕行判決。
據上論斷，依刑事訴訟法第三百七十一條、第三百六十九條第一
項前段、第三百六十四條、第三百條、第二百九十九條第一項前
段、第三百零一條第一項前段、刑法第二十八條、第五十六條、
第三百二十條第一項、第四十一條第一項，罰金罰鍰提高標準條
例第一條前段、第二條，判決如主文。
本案經檢察官方娜蓉到庭執行職務。
中    華    民    國    九十五  年    五    月  十七  日
                  刑事第十三庭審判長法  官  曾德水
                                    法  官  廖紋妤
                                    法  官  范清銘
以上正本證明與原本無異。
不得上訴。
                                    書記官  吳金來
中    華    民    國    95    年    5     月    17    日
附錄：本案論罪科刑法條全文
刑法第三百二十條第一項
意圖為自己或第三人不法之所有，而竊取他人之動產者，為竊盜
罪，處五年以下有期徒刑、拘役或五百元以下罰金。


司法院資訊處製作；財團法人民間司法改革基金會備份。
